【裁判字號】    99,聲,169
【裁判日期】    990309
【裁判案由】    返還提存物
【裁判全文】
臺灣桃園地方法院民事裁定               99年度聲字第169號
聲  請  人  丙○○
            甲○○
相  對  人  桃園縣中壢市復華自辦市地重劃區重劃會
            經驥整體開發有限公司
兼前列2 人
法定代理人  乙○○
上列當事人間聲請返還提存物事件，本院裁定如下：
    主  文
聲請駁回。
    理  由
一、按返還擔保金，依民事訴訟法第106條準用同法第104條之規
    定，須符合下列其中之一：「一應供擔保之原因消滅者；二
    供擔保人證明受擔保利益人同意返還者；三訴訟終結後，供
    擔保人證明已定20日以上之期間催告受擔保利益人行使權利
    而未行使，或法院依供擔保人之聲請，通知受擔保利益人於
    一定期間內行使權利並向法院為行使權利之證明而未證明者
    」之要件，法院始得裁定返還擔保金。又所謂應供擔保原因
    消滅，係擔保債務人因假扣押所受之損害，故必待無損害發
    生，或債權人本案勝訴確定，或就所生之損害已經賠償時，
    始得謂應供擔保之原因消滅（最高法院53年度臺抗字第279
    號判例意旨參照）。至所謂訴訟終結，在因假扣押或假處分
    所供擔保之情形，因該擔保係為保障受擔保利益人因不當假
    扣押或假處分所受損害而設，倘執行法院已依假扣押或假處
    分裁定實施假扣押或假處分之執行，則在供擔保人撤回假扣
    押或假處分之執行前，受擔保利益人所受損害仍可能繼續發
    生，損害額既未確定，自無強令其行使權利之理。故在假扣
    押或假處分所供之擔保，供擔保人依民事訴訟法第106 條準
    用同法第104條第1項第3 款規定，聲請以裁定命返還其擔保
    金之場合，必待供擔保人已撤回假扣押或假處分之執行，始
    得謂與民事訴訟法第104條第1 項第3款所定之「訴訟終結」
    相當，而得依該條款行使定期催告之權利（最高法院85年度
    台抗字第645 號裁定意旨可資參照）。
二、本件聲請意旨略以：聲請人與相對人間假扣押事件，聲請人
    前遵本院97年度裁全字第3033號假扣押裁定，曾提供面額新
    台幣（下同）500 萬元之台灣銀行可轉讓定期存單為擔保物
    ，並以本院97年度存字第1716號提存事件提存後，聲請本院
    以97年度司執全字第1390號假扣押執行相對人之財產在案；
    在案；茲聲請人已撤回前開假扣押之執行程序及撤銷前開假
    扣押裁定，並已去函通知相對人行使權利而未行使，爰依民
    事訴訟法第104條第1項規定，聲請返還上開提存物等語，並
    提出提存書、民事撤回假扣押聲請狀、撤銷假扣押裁定、存
    證信函及郵件回執為證。
三、經查，聲請人與相對人間假扣押事件，聲請人前依本院97年
    度裁全字第3033號假扣押裁定，以本院97年度存字第1716號
    提存事件，提供面額500 萬元之台灣銀行可轉讓定期存單為
    擔保物，聲請本院以97年度司執全字第1390號對相對人乙○
    ○之財產為假扣押執行，嗣聲請人已聲請撤回前開假扣押執
    行，並聲請本院以98年司全聲字第92號裁定撤銷前開假扣押
    裁定等情，已據其提出撤銷假扣押裁定影本附卷為證，並經
    本院依職權調閱上開假扣押卷、假扣押執行卷、提存卷，查
    核屬實。惟就相對人乙○○部分：聲請人雖曾於民國98年12
    月25日以台北漢中街郵局第718號存證信函定20 日以上期間
    ，催告相對人乙○○就前開假扣押之執行所受之損害行使權
    利，業據聲請人提出存證信函及郵件回執正本各乙份為證，
    然參之聲請人提出民事撤回假扣押聲請狀，上載聲請人撤回
    前開假扣押執行程序之日期為98年12月25日，有該撤回假扣
    押聲請狀上蓋有本院收文戳章在卷可按，且此後並未見本院
    執行處有何另行囑託查封執行機關撤銷對相對人乙○○財產
    所為之限制登記，亦經本院依職權調閱前開假扣押執行卷，
    閱明無訛。換言之，本件撤回假扣押執行程序在本院民事執
    行處未囑託查封執行機關撤銷對相對人之財產為假扣押執行
    前，相對人因該假扣押執行所受之損害仍可能發生，損害額
    既未確定，自亦無強令相對人行使權利之理。又聲請人並未
    舉證就前為保全其假扣押原因之債權請求，而以前開假扣押
    聲請查封相對人乙○○之財產後，相對人乙○○並無損害發
    生，或聲請人已就前開假扣押之本案訴訟已獲全部勝訴判決
    確定，或就所生之損害已經賠償予相對人乙○○完畢，自難
    謂本件假執行供擔保之原因業已消滅，且聲請人亦未證明相
    對人乙○○已同意其取回上開擔保物。是則，聲請人對於相
    對人乙○○此部分之聲請，與首揭規定不符，不能准許，應
    予駁回。
四、另按擔保提存之提存人於提存後，假扣押、假處分、假執行
    經裁判後未聲請執行，或於執行程序實施前撤回執行之聲請
    ，得聲請該管法院提存所返還提存物，無庸法院裁定，此觀
    諸提存法第18條第1項第3款、同法施行細則第16條規定自明
    ；而提存法就提存事項而言，為民事訴訟法之特別法，應優
    先適用之。職是，如假扣押於執行程序實施前撤回執行之聲
    請或根本未聲請執行者，擔保人得逕向法院提存所聲請返還
    擔保金，無庸向法院聲請裁定准予返還甚明。查，就相對人
    桃園縣中壢市復華自辦市地重劃區重劃會（下稱復華市地重
    劃會）、經驥整體開發有限公司（下稱經驥公司）部分：本
    件聲請人於辦理提存事件後，並未聲請對相對人復華市地重
    劃會、經驥公司二人之財產執行假扣押，已經本院依職權調
    閱前開假扣押執行卷，核閱屬實，則依上開提存法之規定，
    聲請人欲請求返還提存物者，僅須提出本院發給之「未執行
    證明書」即得聲請返還提存物，無庸再由本院裁定命返還提
    存物。從而，聲請人對於相對人復華市地重劃會、經驥公司
    部分之聲請，於法不合，亦應予駁回，爰裁定如主文。
中    華    民    國    99    年     3    月     9    日
                  民事第一庭    法  官  吳爭奇
以上正本係照原本作成。
如對本裁定抗告須於裁定送達後10日內向本院提出抗告狀，並應
繳納抗告裁判費新台幣1,000 元。
中    華    民    國    99    年     3    月     9    日
                                書記官  黃瓊儀

司法院資訊處製作；財團法人民間司法改革基金會備份。
